臺灣高等法院高雄分院刑事判決　　　　96年度交上易字第90號
上　訴　人　臺灣高雄地方法院檢察署檢察官
被　　　告　乙○○
上列上訴人因被告過失致死案件，不服臺灣高雄地方法院96年度
交易字第428 號中華民國96年6 月28日第一審判決（起訴案號：
臺灣高雄地方法院檢察署96年度調偵字第397 號），提起上訴，
本院判決如下：
    主  文
原判決撤銷。
乙○○因過失致人於死，處有期徒刑拾月，減為有期徒刑伍月，
如易科罰金，以銀元佰元即新臺幣玖佰元折算壹日。
    事  實
一、乙○○考領有普通小型車駕駛執照，於民國95年6 月23日晚
    上10時35分許，駕駛車牌號碼VE-4513 號自小客貨車搭載其
    女高雅玲，沿高雄縣阿蓮鄉○○村○○路由北往南方向行駛
    ，途經石安村142 號前無號誌交岔路口時，理應注意車輛行
    駛時，駕駛人應注意車前狀況，隨時採取必要之安全措施，
    且轉彎車應讓直行車先行，而依當時天候晴、柏油路面、路
    面乾燥、無缺陷、無障礙物等情形，又無不能注意之情事，
    乙○○竟疏未注意，即貿然左轉往青旗村方向行駛，適有郭
    羿汶騎乘車牌號碼H2N-101 號重型機車沿石安路由南往北方
    向直行至上開路口，亦疏未注意車前狀況並隨時採取必要之
    閃避措施，乙○○見郭羿汶之騎車時已煞避不及，其所駕車
    輛右前車頭與郭羿汶之機車車頭發生碰撞，致郭羿汶因而受
    有頭部外傷、蜘蛛膜下腔出血等傷害，雖經送醫急救，仍不
    治死亡。乙○○於肇事後，偵查犯罪機關尚不知何人犯罪前
    ，即向據報前往傷者就醫之醫院處理之員警許家誠坦承肇事
    ，並接受裁判。
二、案經郭羿汶之母甲○○訴請臺灣高雄地方法院檢察署檢察官
    偵查起訴。
    理  由
一、上開事實，迭據被告乙○○於警、偵詢、原審及本院審理中
    坦承不諱，並經證人高雅玲於偵查中結證屬實，復有道路交
    通事故現場圖、道路交通事故調查報告表(一)、(二)、被害人郭
    羿汶之機車車籍及機車駕駛人資料、被告之駕駛執照及行車
    執照各1 份、現場照片29張附卷可稽；而被害人因本件車禍
    死亡，已經檢察官會同法醫師相驗屬實，有臺灣臺南地方法
    院檢察署相驗屍體證明書、國立成功大學附設醫院診斷證明
    書各1 份在卷足憑。按轉彎車應讓直行車先行；又汽車行駛
    時，駕駛人應注意車前狀況並隨時採取必要之安全措施；道
    路交通安全規則第102 條第1 項第6 款、第94條第3 項定有
    明文。本件肇事當時，被告為轉彎車輛，被害人為直行車輛
    ，被告疏未注意車前狀況並隨時採取必要之安全措施且轉彎
    車應讓直行車先行，而冒然左轉致肇事，被告就本件車禍之
    發生，顯有過失，而被害人亦疏未注意車前狀況並隨時採取
    必要之安全措施，同有過失，且被告為肇事主因，被害人為
    肇事次因，應可認定。又被告之過失行為與被害人之死亡間
    ，有相當因果關係，被告應負過失致死責任甚明，再被告之
    過失責任不因被害人與有過失而免其刑責。本件事證明確，
    被告犯行洵堪認定。
二、查被告等行為後，刑法業於94年2 月2 日修正公布，並於95
    年7 月1 日施行，茲依照刑法第2 條第1 項規定及參照最高
    法院95年度第8 次、第21次刑庭會議決議，比較相關修正規
    定如下：
  (一)修正前刑法第41條第1 項前段規定：「犯最重本刑為5 年以
    下有期徒刑以下之刑之罪，而受6 個月以下有期徒刑或拘役
    之宣告，因身體、教育、職業、家庭之關係或其他正當事由
    ，執行顯有困難者，得以1 元以上3 元以下折算1 日，易科
    罰金。」，又被告行為時之易科罰金折算標準，修正前罰金
    罰鍰提高標準條例第2 條前段（現已刪除）規定，就其原定
    數額提高為100 倍折算1 日，則本件被告行為時之易科罰金
    折算標準，應以銀元300 元折算1 日，經折算為新臺幣後，
    應以新臺幣900 元折算為1 日。惟修正後刑法第41條第1 項
    前段則規定：「犯最重本刑為五年以下有期徒刑以下之刑之
    罪，而受六個月以下有期徒刑或拘役之宣告者，得以新臺幣
    一千元、二千元或三千元折算一日，易科罰金。」比較修正
    前後之易科罰金折算標準，以修正前之規定，較有利於被告
    ，依刑法第2 條第1 項前段，應適用修正前刑法第41條第1
    項前段規定，定其折算標準。
  (二)修正前刑法第62條規定：「對於未發覺之罪自首而受裁判者
    ，減輕其刑。但有特別規定者，依其規定。」，修正後規定
    ：「對於未發覺之罪自首而受裁判者，得減輕其刑。但有特
    別規定者，依其規定。」。修正後之規定並非較有利於被告
    ，依刑法第2 條第1 項前段規定，應適用修正前規定。
三、核被告所為，係犯刑法第276 條第1 項過失致死罪。又被告
    於肇事後，偵查犯罪機關尚不知何人犯罪前，即向據報前往
    傷者就醫之醫院處理之員警許家誠坦承肇事，並接受裁判等
    情，此有高雄縣政府警察局湖內分局道路交通事故肇事人自
    首情形紀錄表及員警職務報告各1 份在卷可佐，被告符合自
    首之要件，應依修正前刑法第62條規定減輕其刑。
四、被告犯罪事證明確，原審據以論處被告罪刑，固非無見；惟
    查：(一)原判決未認定就本件車禍之發生，被告之過失責任為
    肇事主因，而被害人未注意車前狀況並採取必要之閃避措施
    為肇事次因，自非適當。(二)被告未與被害人家屬和解，賠償
    被害人家屬損失，犯罪後態度欠佳，原判決僅量處被告有期
    徒刑6 月，量刑過輕，同有不當。(三)被告犯罪時間在96年4
    月24日以前，合於中華民國96年罪犯減刑條例第2 條第1 項
    第3 款規定之減刑條件，應減其刑期二分之一，原判決未及
    適用上開規定減刑，亦有未合。檢察官上訴意旨指摘原判決
    量刑過輕，為有理由，且原判決另有前開可議之處，自應由
    本院將原判決撤銷改判。爰審酌被告前無犯罪前科紀錄，有
    臺灣高等法院被告前案紀錄表1 份在卷可按，素行良好，其
    因過失致被害人死亡，造成被害人家屬無法彌補之損害，其
    過失程度較被害人為重，犯罪後雖坦承犯行，但尚未與被害
    人家屬達成和解等一切情狀，量處如主文第2 項所示之刑，
    以資懲儆。又被告犯罪時間在96年4 月24日以前，應依中華
    民國96年罪犯減刑條例第2 條第1 項第3 款規定減為有期徒
    刑月，並依修正前刑法第41條第1 項前段規定諭知易科罰金
    之折算標準。
據上論結，應依刑事訴訟法第369 條第1 項前段、第364 條、第
299 條第1 項前段，刑法第2 條第1 項前段、第276 條第1 項，
修正前刑法第41條第1 項前段、第62條前段，修正前罰金罰鍰提
高標準條例第2 條，中華民國96年罪犯減刑條例第2 條第1 項第
3款 、第7 條第1 項、第2 項、第9 條，現行法規所定貨幣單位
折算新臺幣條例第2 條，判決如主文。
本案經檢察官陳建年到庭執行職務。
中    華    民    國    96    年    9    月    14     日
                  刑事第九庭    審判長法  官  翁慶珍
                                      法  官  陳  箐
                                      法  官  范惠瑩
以上正本證明與原本無異。
不得上訴。
中    華    民    國    96    年    9     月    14    日
                                      書記官  吳華榮
附錄本判決論罪之法條：
中華民國刑法第276條
因過失致人於死者，處2 年以下有期徒刑、拘役或2 千元以下罰
金。
從事業務之人，因業務上之過失犯前項之罪者，處5 年以下有期
徒刑或拘役，得併科3 千元以下罰金。
